Inventaris van het archief van mr. Ch.W.A. Abbenhuis [levensjaren 1893-1975], (1938) 1942-1947 (1970)
Nationaal Archief, Den Haag
Collectie 320 Ch.W.A. Abbenhuis
Abbenhuis
1938-1970
merendeel 1942-1947
C22019
0.50 meter; 64 inventarisnummers.
Normale geschreven, getypte en gedrukte documenten, geen bijzondere handschriften.
Nationaal Archief, Den Haag
Abbenhuis, Ch.W.A.
Ch. W. A. Abbenhuis werkte in diverse ambtelijke functies in het Nederlands-Indisch bestuur. In 1930 werd hij aangesteld tot directeur van de bestuursschool te Batavia. Na enkele benoemingen als assistent-resident werd hij op 17 september 1940 benoemd tot resident van Batavia. Deze functie bekleedde hij tot aan de capitulatie voor Japan. De Japanse bezetting bracht hij in gevangenschap door. In september landde het eerste contingent troepen op Java. Eind oktober werd de NICA op Java omgedoopt in AMACAB (Allied Military Administration Civil Affairs Branch). De Chief Commanding Officer (CCO-) AMACAB had de functie van gouverneur. Vanaf november 1945 fungeerde mr. Abbenhuis als CCO-AMACAB voor West- en Midden-Java, Soerakarta en Djokjakarta. In augustus 1946 werd zijn ambtsgebied uitgebreid tot heel Java en Madoera. De kern van het archief wordt gevormd door drie bestuursverslagen van Abbenhuis als CCO-AMACAB en AHTBJ. Het laatste verslag bevat een overzicht van de ontwikkeling van de nationalistische beweging vóór 1946. De overige stukken bestaan voornamelijk uit restanten van het materiaal op basis waarvan Abbenhuis zijn verslagen schreef: rapporten en nota's met inlichtingen over politieke en militaire activiteiten.
Archiefvorming
Geschiedenis van de archiefvormer
1.Het Nederlands burgerlijk bestuur op Java, (september 1945 - juli 1947)
Na de overgave van Japan aan de Geallieerden op 15 augustus 1945 riepen Indonesische leiders op 17 augustus de Republiek Indonesië uit. Aangezien Nederland nog niet gereed was voor herbezetting van de voormalige kolonie sloot het op 24 augustus een overeenkomst met de Engelsen ter regeling van de terugkeer van Nederlands bestuur - Netherlands Indies Civil Administration (NICA) - onder Geallieerd opperbevel. In september landde het eerste contingent troepen op Java. Eind oktober werd de NICA op Java omgedoopt in AMACAB (Allied Military Administration Civil Affairs Branch). De Chief Commanding Officer (CCO-) AMACAB had de functie van gouverneur.
Staatsblad van Nederlands-Indië 1945 nummer 146, 1946 nummer 1
Het gezag van de AMACAB beperkte zich tot enkele steden en stadsgedeelten. In Batavia en Buitenzorg was zowel Nederlands als Republikeins bestuur aanwezig. Na het vertrek van de Engelsen op 30 november 1946 nam de spanning in bovengenoemde plaatsen toe. Op 13 en 14 december deden de Nederlandse troepen een aanval op gebouwen van de Republikeinse politie te Buitenzorg. Het kader werd gearresteerd, archiefstukken werden in beslaggenomen. De militaire en politieke situatie verhinderde een verdere opbouw van het Nederlandse burgerlijk bestuur. De betekenis van bestuurtechnische coördinatie door het Algemeen Hoofd van de Tijdelijke Bestuursdienst op Java (AHTBJ) - zoals de CCO-AMACAB na het vertrek van de Engelsen werd genoemd - raakte op de achtergrond toen voor de eenheid in het beleid directe richtlijnen van de regering waren vereist.
Staatsblad van Nederlandsch-Indië 1946 nummer 130
Bij besluit van de luitenant-gouverneur-generaal van 10 januari 1948 nummer 9 werd bepaald dat de bevoegdheden van het AHTBJ gerekend werden vanaf 19 juli 1947 - vlak voor de eerste politionele actie - te zijn overgedragen aan de regeringscommissarissen voor bestuursaangelegenheden.
2. Ambtelijke loopbaan van mr. CH.W.A. Abbenhuis
Christianus Wouterus Antonius Abbenhuis werd op 5 september 1893 te Arnhem geboren. Hij studeerde te Leiden voor het examen voor de Indische Administratieve Dienst en het examen art. 16g (oud) reglement op het notarisambt voor Nederlandsch-Indië (1912-1917).
Gedurende het tijdvak 1918-1924 was hij achtereenvolgens werkzaam als administratief ambtenaar, aspirant-controleur en controleur te Pasoeroean. Aansluitend voltooide hij een studie Nederlandsch-Indisch Recht te Leiden (1924-1928).
In 1930 werd hij aangesteld tot directeur van de bestuursschool te Batavia. Na enkele benoemingen als assistent-resident werd hij op 17 september 1940 benoemd tot resident van Batavia. Deze functie bekleedde hij tot aan de capitulatie voor Japan. De Japanse bezetting bracht hij in gevangenschap door.
Vanaf november 1945 fungeerde mr. Abbenhuis als CCO-AMACAB voor West- en Midden-Java, Soerakarta en Djokjakarta. In augustus 1946 werd zijn ambtsgebied uitgebreid tot heel Java en Madoera.
Algemeen Rijksarchief, Tweede Afdeling, archieven van het ministerie van koloniën, stamboeken ambtenaren en marinepersoneel (inventaris 2.10.06), boek A2, folio's 360, 680 en van het ministerie van Overzeese Gebiedsdelen (1945-1949), geheim archief, verbalen 1949 P38 en Q38.
Uit de bestuursverslagen van Abbenhuis als CCO-AMACAB en nadien als AHTBJ blijkt dat hij overtuigd was van de noodzaak van het opbouwen van een democratisch Nederlandsch-Indisch bestuur. Zijn houding ten opzichte van de Republikeinse regering werd sterk beïnvloed door een negatief oordeel over die Indonesische leiders die - zoals ir. Soekarno - in de periode 1942-1945 met de Japanners hadden samengewerkt.
Na de definitieve terugkeer van Abbenhuis in juli 1947 naar Nederland kwam zijn intense betrokkenheid bij de gebeurtenissen in Nederlandsch-Indië tijdens en direct na de Japanse bezetting tot uiting in het lidmaatschap van het dagelijks bestuur van de stichting "Indië in de Tweede Wereldoorlog". Deze in 1952 opgerichte stichting nam de exploitatie op zich van de Indische collectie van het Rijksinstituut voor Oorlogsdocumentatie en verzorgde een bronnenpublicatie van het betreffende materiaal.
I.J. Brugmans (ed.), Nederlandsch-Indië onder Japanse bezetting; Franeker, 1960.
Abbenhuis overleed op 19 september 1975 te Tilburg.
Geschiedenis van het archiefbeheer
In december 1977 werden twee dozen (± 0,2 m') met archiefstukken afkomstig van mr. Ch. W.A. Abbenhuis aan het Algemeen Rijksarchief geschonken door zijn zoon mr. Ch. W.E. Abbenhuis.
De verwerving van het archief
Het archief is door schenking verworven.
Inhoud en structuur van het archief
2.21
Inhoud
De kern van het archief wordt gevormd door drie bestuursverslagen van Abbenhuis als CCO-AMACAB en AHTBJ. Het laatste verslag bevat een overzicht van de ontwikkeling van de nationalistische beweging vóór 1946. De overige stukken bestaan voornamelijk uit restanten van het materiaal op basis waarvan Abbenhuis zijn verslagen schreef. Alle stukken zijn getypt, tenzij anders is aangegeven.
Aanwijzingen voor de gebruiker
Openbaarheidsbeperkingen
Volledig openbaar.
Materiële beperkingen
Aanvraaginstructie
Openbare archiefstukken kunnen online worden aangevraagd en gereserveerd. U kunt dit ook via de terminals in de studiezaal van het Nationaal Archief doen. Om te kunnen reserveren dient u de volgende stappen te volgen:
U maakt een profiel aan op www.gahetna.nl, en logt vervolgens in
Via de archiefinventaris (alleen de beschrijvingen met rode nummers) selecteert u het gewenste archiefstuk door op de knop 'Reserveren' te klikken
In het volgende scherm geeft u aan op welke dag u het archiefstuk wilt inzien
Indien u zich bevindt in de studiezaal en een tafelnummer heeft ontvangen kunt u dit nummer vermelden. Als u geen tafelnummer heeft kunt u tafelnummer 777 laten staan
Vervolgens bevestigt u uw reservering door deze te versturen.
Verwant materiaal
Beschikbaarheid van kopieën
Beschrijving van de series en archiefbestanddelen
- STUKKEN VAN ZAKELIJKE AARD, A.
  - Resident van Batavia (september 1940 - maart 1942), A.1
    - Bekendmaking door de resident en burgemeester van Batavia van de overgave van de stad aan Japan, met als bijlagen de proclamaties van de oorlogsverklaring van Nederland aan Duitsland (10 mei 1940) en van Nederlandsch-Indië aan Japan (8 december 1941). Gedrukt., 5 maart 1942; 1; 1 omslag
  - (Waarnemend) gouverneur van (West- en Midden-) Java en Mandoera (november 1945-juli 1947), A.2
    - Algemeen, A.2.1
      - Verslag van de Chief Commanding Officer Allied Administration Civil Affairs Branch voor West- en Midden-Java, Soerakarta en Djokjakarta over het tijdvak januari-juni 1946., Juli 1946; 2; 1 deel
      - Verslag van de Chief Commanding Officer Allied Administration Civil Affairs Branch voor Java en Madoera, vervolgens Algemeen Hoofd Tijdelijke Bestuursdienst voor Java over het tijdvak juli-december 1946 Maart 1947, 3; 1 deel
      - Verslag van het Algemeen Hoofd Tijdelijke Bestuursdienst voor Java over het tijdvak januari-juni 1947, met een overzicht van de ontwikkeling van de nationalistische beweging vóór 1946., Juli 1947; 4; 1 deel
    - Bijzonder, A.2.2
      - Gedragingen van voormalig overheidspersoneel te Batavia en omstreken ten tijde van de capitulatie voor Japan en de Japanse bezetting, A.2.2.1.
        - Rapport van de hoofdambtenaar voor gemeentezaken te Batavia over maatregelen genomen in verband met de oorlogdreiging in 1940-1942 en de overdracht van de stad aan Japanse autoriteiten. Afschrift, Z.d.; 5; 1 omslag
        - Rapporten van de leden van de stadswacht te Batavia, M. Davidson, K. Hoonstra, C.J. Jasky, ir. J.A. Schepers en H. Schmidt over de verrichtingen van de stadswacht in februari-maart 1942 en gedurende de internering van Europeanen in 1942-1945, met een schetskaartje van de beschermde wijken. Afschriften., Januari-augustus 1946; 6; 1 omslag
        - Rapporten van politieamtenaren te Batavia en omstreken P.H. Altman, C.F. Birfelder, W.F. Grashuis, A.W. Grippeling, T.H. Jansen, R.A. Jasper, A.J. Jongbloets, A.V. Kerstens, Th.J. van Loon, Ch. W.M. Pelt, L. Pleyte, J.W.A. Rijnders, P.E. Rijnders, Saiman, F.F. Schwidder en C.R. Wagenaar over hun ervaringen kort voor, tijdens en kort na de Japanse bezetting. Deels in het Indonesisch. Afschriften., 1946-1947; 7; 1 omslag
        - Rapporten van ambtenaren van het Binnenlands Bestuur in de omstreken van Batavia H.A. van Deinse, Raden Mohammed Damro, W.S. Schmoutziguer en de patih van Meester Cornelis over hun ervaringen kort voor, tijdens en kort na de Japanse bezetting. Deels in het Indonesisch., 1946-1947; 8; 1 omslag
        - Rapporten van ambtenaren van het Binnenlands Bestuur te Batavia dr. H.H. Morison, J.M.J. Morsink, J.H. Statius Muller, ir. Voorneman, mr. J.E. Ysebaert en mr. M.A.F. Zwager over hun ervaringen kort voor en tijdens de Japanse bezetting. Afschriften en een origineel., Januari-maart 1947; 9; 1 omslag
      - Japans bestuur, A.2.2.2
        Zie ook inventarisnummer 7-9, 15
        - Rapport van de adviseur voor Oost-Aziatische Zaken, A.E. Abell, over de Chinese beweging gedurende de Japanse bezetting. Afschrift., Oktober 1945; 10; 1 omslag
        - Rapport van K.A. de Weerd, medewerker van de politieke sectie van CCO-AMACAB, over vestiging en inrichting van het Japans bestuur van Nederlandsch-Indië gedurende 1942-1945. Engelse tekst. Gestencild., [1946]; 11; 1 omslag
        - Nota's van het hoofd van de afdeling Intelligence en Loyaliteitsonderzoek R.S. Soerio Santoso over het Japanse islambeleid op Java met een commentaar van de adviseur van de luitenant gouverneur-generaal Ch.O. van der Plas. Gestencild en getypt., Februari 1946; 12; 1 omslag
      - Geallieerd en Nederlands bestuur, A.2.2.3
        - Bekendmaking door het opperbevel van de Geallieerde strijdkrachten van de instelling van militair gezag. Engelse en Nederlandse tekst. Gedrukt., 13 oktober 1945; 13; 1 omslag
        - Bekendmakingen door de Nederlandsch-Indische regering over de status van Nederlandsch-Indië binnen het Koninkrijk en over de noodzaak van snelle wederopbouw. Gedrukt., 1945-1946; 14; 1 omslag
        - Circulaire van de regering van Nederlandsch-Indië over de oprichting van een radio-omroep met memories van Ch.W.A. Abbenhuis, Ch.O. van der Plas en R.S. Soerio Santoso over de wenselijkheid om islamitische leiders en organisaties in te schakelen bij propaganda voor het Nederlandse beleid. Getypt en gestencild. Afschriften en een origineel., Februari-april 1946; 15; 1 omslag
        - Bekendmaking van het opperbevel van de Geallieerde strijdkrachten met betrekking tot muntzuivering. Nederlandse, Engelse en Indonesische tekst. Gedrukt., 6 maart 1946; 16; 1 omslag
        - Lijst met namen van diensthoofden van verschillende bevolkingsgroepen die op 16 en 18 oktober (1946) (Soerabaja) bezochten., Z.d.; 17; 1 stuk
        - Rapporten over problemen bij de evacuatie van geïnterneerde Europeanen in Midden-Java en over acties van Republikeinen tegen Europese burgers in de residenties Banjumas en Pekalongan in de periode september 1945-oktober 1946. Anoniem. Afschriften., Z.d.; 18; 1 omslag
        - Circulaire van het AHTBJ aan de Hoofden van het Tijdelijk Bestuur op Java met memories van de Nederlandsch-Indische regering over het in de naaste toekomst te volgen politieke en militaire beleid. Minuut en afschriften., Januari 1947; 19; 1 omslag
        - Tekst van een radiorede van het AHTBJ tot de Nederlandse strijdkrachten ter gelegenheid van de verjaardag van prinses Beatrix., 31 januari 1947; 20; 1 omslag
        - Notities van mr. Ch.W.A. Abbenhuis betreffende de distributie van consumptiegoederen op Jave en de overwogen instelling van tijdelijke gemeenteraden., Maart 1947; 21; 1 omslag
        - Ingekomen en minuten van uitgaande brieven betreffende de opheffing van het ambt van AHTBJ., 19 april-3 juni 1947; 22; 1 omslag
      - De Republiek Indonesië en het naast elkaar bestaan van Nederlands en Republikeins bestuur, A.2.2.4
        - Stukken betreffende de samenstelling van opeenvolgende Republikeinse kabinetten, de legerleiding en het bestuur op Java met gegevens over loopbaan en politieke gezindheid van diverse politici. Getypt en geschreven., 1946 en z.d.; 23; 1 pak
        - Rapport van het hoofd van de afdeling Intelligence en Loyaliteitsonderzoek R.S. Soerio Santoso over de mogelijke politieke gevolgen van een val van het kabinet Sjahrir., 25 februari 1946; 24; 1 omslag
        - Brief van de CCO-AMACAB aan de luitenant-gouverneur-generaal over de handhaving van Republikeins bestuur in Batavia en Buitenzorg door de Engelse legerautoriteiten. Minuut., 21 mei 1946; 25; 1 omslag
        - Stukken betreffende de samenstelling van de 'Civil Affairs'- en bestandscommissies met vermelding van de Indonesische en Nederlandse leden en de vergaderdata in de periode oktober 1946-februari 1947., Z.d.; 26; 1 omslag
        - Rapporten van de afdeling Intelligence en Loyaliteitsonderzoek over loopbaan en politieke gezindheid van Republikeinse bestuursambtenaren en politie-functionarissen, met name te Batavia en Buitenzorg., December 1946 en z.d.; 27; 1 omslag
        - Rapport van de Nederlandse inlichtingendienst te Buitenzorg over de reacties van de bevolking op de Nederlandse aanval op Indonesische politiekantoren. Afschrift., 17 december 1946; 28; 1 omslag
        - Rapporten over samenwerking van Nederlandse en Republikeinse gemeentelijke diensten te Buitenzorg na de Nederlandse actie tegen de Republikeinse politie. Afschriften en een origineel., December 1946-januari 1947; 29; 1 omslag
        - Rapport van politie-commissaris R.A. Jasper over de politie-uitoefening te Buitenzorg na de arrestatie van het kader van het Republikeinse corps., Z.d.; 30; 1 omslag
        - Stukken betreffende schending van de wapenstilstand en de basisovereenkomst van Linggadjati door de Republiek met name te Batavia en Buitenzorg, met als bijlagen enkele te Buitenzorg in beslaggenomen Republikeinse archiefstukken. Deels in het Indonesisch., December 1946-januari 1947; 31; 1 omslag
        - Rapporten van de commissie belast met het onderzoek van de in december 1946 te Buitenzorg in beslaggenomen Republikeinse archiefstukken., 17 januari-31 maart 1947; 32; 1 pak
        - Rapport van politiek-commissaris R.A. Jasper over gewelddadige acties van Republikeins leger en politie te Buitenzorg en omgeving in de periode oktober 1945-december 1946., Januari 1947; 33; 1 omslag
        - Rapporten van de afdeling Intelligence en Loyaliteitsonderzoek over nieuw benoemde Republikeinse functionarissen te Buitenzorg., April 1947; 34; 1 omslag
        - Stukken betreffende de eerste bespreking met nieuw benoemde Republikeinse functionarissen te Buitenzorg met een exemplaar van de Berita Bogor en het Buitenzorgs Dagblad van 14 april 1947. Getypt en gedrukt., 35; 1 omslag
        - Brief van de resident J.H. Statius Muller aan de procureur-generaal bij het Hooggerechtshof van Nederlandsch-Indië over subversieve activiteiten van hoge Republikeinse ambtenaren te Buitenzorg. Doorslag, 4 juli 1947.; 36; 1 omslag
        - Rapport over de politieke denkbeelden en loopbaan van Tan Malakka. Anoniem. In tweevoud., Z.d.; 37; 1 omslag
        - Publikaties van de Nederlandse Regeringsvoorlichtingsdienst over de politieke partij MASJOEMI. Gestencild., November 1947; 38; 1 omslag
      - Buitenlandse betrekkingen van de Republiek, A.2.2.5
        - Brief van het hoofd van de inlichtingendienst van het Nederlands Territoriaal Commando, H. Agerbeek, ten geleide van een rapport van B. Rangkoeti van de Indonesische inlichtingendienst over contacten van laatstgenoemde met de Engelse inlichtingendienst., 20 juli 1946; 39; 1 omslag
        - Notulen van een vergadering op 15 juli 1946 van de Republikeinse regering over rijstuitvoer naar India en naar de door de Geallieerden bezette gebieden, in vertaling toegezonden door het hoofd van de Nederlandse afdeling Intelligence en Loyaliteitsonderzoek R.S. Soerio Santoso., 29 juli 1946; 40; 1 omslag
        - Brief van het bestuur van de Indische Katholieke Volkspartij uiting gevend aan zijn verontrusting over de ontwikkeling van de buitenlandse betrekkingen van de Republiek., November-december 1947; 41; 1 omslag
        - Rapport over contacten van Engelsen met de Republiek over o.a. verkoop van boten en militair materieel. Anoniem., 1947; 42; 1 omslag
      - Onderhandelingen met de Republiek, A.2.2.6
        - Verslagen van de Malino-conferentie genummerd 1, 4, 20-21, 23-25, 27, 30-33, 36, 39, 40. Gestencild., 16 juli-24 juli 1946; 43; 1 pak
        - Verslagen van de 26ste en 31ste vergadering van de Commissie-Generaal met departementshoofden over de ontwerpovereenkomst met de Republiek. Gestencild., 10 en 17 november 1946; 44; 1 omslag
        - Tekst van de toelichting door de Commissie-Generaal op de ontwerpovereenkomst van Linggadjati. Gestencild., 7 december 1946; 45; 1 omslag
        - Circulaire van de luitenant-gouverneur-generaal van Nederlandsch-Indië over de samenhang tussen de militair-politieke situatie en de ondertekening van de ontwerpovereenkomst van Linggadjati., 8 februari 1947; 46; 1 omslag
        - Mededelingen van de Commissie-Generaal over de voortgang van de besprekingen met de Republiek ter voorlichting van legerleiding en departementshoofden, met uitzondering van de nummer 8, 15, 20. Gestencild., 21 april-17 juli 1947; 47; 1 omslag
        - Memorie van luitenant-generaal-legercommandant S.H. Spoor over de uitvoering van de bepaling van het accoord van Linggadjati inzake vermindering van troepensterkte op Java en Sumatra. Gestencild., 7 mei 1947; 48; 1 omslag
      - Regionale bewegingen, A.2.2.7
        - Rapporten over de economische activiteit en politieke aspiraties van Nadjamoedin Doeng Malewa op Zuid-Celebes., 9 februari 1946; 49; 1 omslag
        - Stukken betreffende bestuur en ledental van de Partai Rakyat Pasoendan en de proclamatie van de staat Pasoendan in West-Java, met losse aantekeningen van mr. Ch.W.A. Abbenhuis. Deels in het Soendanees en Indonesisch. Gestencild, getypt en geschreven., 1947; 50; 1 omslag
- STUKKEN VAN PERSOONLIJKE AARD, B.
  - Brief geschreven door mr. Ch.W.A. Abbenhuis te Tjimahi aan een zekere 'Bill' over de recente politieke ontwikkelingen in Indonesië. Nederlandse en Engelse tekst. Minuut., 1 november 1945; 51; 1 omslag
  - Ingekomen en minuut van een uitgaande brief betreffende meubilair en tijdens de Japanse bezetting door mevrouw Abbenhuis geleend geld., Juni-juli 1947; 52; 1 omslag
- TER DOCUMENTATIE VERZAMELDE STUKKEN, C.
  - Publicatie ter gelegenheid van het 40-jarig regeringsjubileum van koningin Wilhelmina, met foto's. Gedrukt., 6 september 1938; 53; 1 omslag
  - Memorie van Raymond Leslie Buell over de positie van Europeanen in Oost-Afrika., Z.d.; 54; 1 omslag
  - Rapport van jhr. A.T. Baud over de politieke toestand in Indo-China. Nederlandse en Franse tekst., 1946; 55; 1 deel
  - Kaartje waarop de verrichtingen van het Engelse XVde Indian Corps in Zuid-Oost-Azië in 1942-1946 zijn aangegeven, met toelichtende tekst. Gedrukt., Z.d.; 56; 1 stuk
  - Tekst van een artikel van mr. M. Slamet met anti-Republikeinse strekking, verschenen in Het Dagblad. Gedrukt., 14 januari 1946; 57; 1 stuk
  - Tekst van een krantenartikel over een werkbezoek van mr. Ch.W.A. Abbenhuis aan de Preanger. Gedrukt., Z.d.; 58; 1 stuk
  - Tekst van de openingsrede van prof. dr. I.J. Brugmans op de herdenkingsbijeenkomst in 1970 te 's-Gravenhage van de capitulatie van de Japanners op 15 augustus 1945, opgenomen in het blad van de Indische Pensioenbond. Gedrukt., September 1970; 59; 1 stuk
- AANVULLING 2007, D.
  - Brief van S.G. Nooteboom aan de heer Abbenhuis, met persoonlijke beschrijving van diens leven en werk in Krabbedijke, 1950; 60; 1 stuk
  - Krantenartikelen betreffende Nederlandse militairen en burger tijdens de Japanse overheersing in Nederlands-Indië, 1961-1967 en z.j.; 61; 7 stukken
  - Aantekenschrift "Politiek"; aantekeningen betreffende de historische politieke situatie in Indochina en Zuid-Oost Azië, z.d.; 62; 1 stuk
  - Juridische en historische aantekeningen; o.a. regels m.b.t. (landbouw)grond in Indonesië, vaak op basis van vraag en antwoord, z.j.; 63; 1 omslag
    Tussen de aantekeningen bevinden zich losse stukken die betrekking hebben op het geschrevene.
  - "Sentot's Vloekzang" door S.E.W. Roorda van Eysinga; De laatste dag der Hollanders op Java door Sentot, z.d.; 64; 1 stuk